臺灣高等法院刑事判決　　　　　　　 100年度上訴字第3433號
上　訴　人
即自 訴 人　曾富宏
上列上訴人因自訴被告李秋梅瀆職等案件，不服臺灣桃園地方法
院100年度審自字第13號，中華民國100年9月20日第一審判決，
提起上訴，本院判決如下：
    主  文
上訴駁回。
    理  由
一、本件上訴意旨略以：被告李秋梅未就有利於上訴人即自訴人
    曾富宏之證據予以調查，即濫行起訴，顯屬瀆職，自訴人乃
    提起本件自訴；無行為能力人提起自訴，始應委任律師為之
    ，因自訴人為有行為能力人，無庸委任律師為之，且自訴人
    業向原審聲明異議，請求原審影印自訴狀，並將影印之繕本
    送達被告，詎原審未審酌上情，逕為不受理判決，於法未合
    ，爰提起上訴，請求撤銷原判決云云。
二、按自訴之提起，應委任律師行之；檢察官於審判期日所得為
    之訴訟行為，於自訴程序，由自訴代理人為之；自訴人未委
    任代理人，法院應定期間以裁定命其委任代理人，逾期仍不
    委任者，應諭知不受理之判決，刑事訴訟法第319條第2項、
    第329條分別設有明文規定。又提起自訴，除應於自訴狀記
    載法定記載事項外，並應按被告之人數，提出繕本；而起訴
    之程序違背規定者，應諭知不受理之判決，刑事訴訟法第32
    0條第2項、第4項、第343條準用同法第303條第1款規定，亦
    分別定有明文。次按自訴程序，除本章有特別規定外，準用
    刑事訴訟法第246條、第249條及前章第二節、第三節關於公
    訴之規定；同法第161條第4項、第302條至第304條之判決，
    得不經言詞辯論為之，刑事訴訟法第343條、第307條分別定
    有明文。是不受理之判決，得不經言詞辯論為之，且於自訴
    程序準用之。又對於原審諭知不受理之判決上訴時，第二審
    法院認其為無理由而駁回上訴，得不經言詞辯論為之，刑事
    訴訟法第372條亦規定甚明。
三、經查：本件自訴人自訴被告瀆職之自訴案件，因未委任律師
    為訴訟代理人，即逕行提起自訴，且未按被告人數提出繕本
    ，經原審於民國100年8月15日裁定命自訴人於裁定送達後7
    日內委任律師為自訴代理人，並應按被告人數提出繕本，該
    裁定於同年9月9日送達自訴人所在地即法務部矯正署桃園監
    獄，由自訴人本人親自簽收，有送達證書在卷可證（見原審
    卷第12頁），自訴人未遵期於同年月16日以前委任律師為代
    理人及依被告人數提出自訴狀繕本，原審爰以自訴人提起自
    訴之程序違背法律規定為理由，不經言詞辯論，適用刑事訴
    訟法第329條第2項、第343條、第303條第1款、第307條規定
    ，逕為不受理判決等情，有原審卷內資料可查。自訴人雖提
    起上訴，以前開意旨指摘原審之不受理判決違法。惟自訴人
    提起本件自訴，既未委任律師為代理人，且未依被告人數提
    出自訴狀繕本，依前揭法律規定，其自訴程序顯有欠缺，原
    審裁定命自訴人於相當期間內補正，並因自訴人逾期未補正
    ，不經言詞辯論而為自訴不受理判決，經核於法相符。自訴
    人上訴意旨主張：其有行為能力，無庸委任律師云云，實不
    足取。又自訴狀應按被告之人數，提出繕本，屬法律明文規
    定之程序事項，係為保障自訴案件被告而設，且應由自訴人
    自行製作提出繕本，法院尚不得越俎代庖，代自訴人影印或
    製作繕本，否則，即有失公平法院之原則，自訴人於原審曾
    提出異議：要求法院影印自訴狀，寄送被告云云，自非適法
    之要求。綜上，原審對自訴人本件自訴為不受理判決，要無
    何違誤可言，自訴人無視於法律之明文規定，提起上訴，指
    摘原審判決，均無理由，其上訴應予駁回，並不經言詞辯論
    為之。
據上論斷，應依刑事訴訟法第368條、第372條，判決如主文。
中    華    民    國    100   年    11    月    28    日
                  刑事第七庭    審判長法  官  溫耀源
                                      法  官  朱瑞娟
                                      法  官  王復生
以上正本證明與原本無異。
如不服本判決，應於收受送達後10日內向本院提出上訴書狀，其
未敘述上訴之理由者並得於提起上訴後10日內向本院補提理由書
（均須按他造當事人之人數附繕本）「切勿逕送上級法院」。
                                      書記官  陳靜雅
中    華    民    國   100    年    11    月    29    日